臺灣高等法院民事判決　　　　　　　　　　93年度訴字第72號
原　　　告　甲○○
　　　　　　乙○○
共　　　同
訴訟代理人　王　上律師
被　　　告　丙○○
　　　　　　景山交通股份有限公司
上 一被 告
法定代理人　盧廷景
共　　　同
訴訟代理人　陳傳中律師
複 代 理人　高瑩律師
　　　　　　林晉宏律師
　　　　　　林怡君
上列當事人間請求侵權行為損害賠償事件，經本院於中華民國九
十四年四月十九日言詞辯論終結，判決如下：
    主    文
被告應連帶給付原告乙○○新台幣壹佰拾陸萬元、原告甲○○新
台幣捌拾萬元，並均自民國九十三年三月二十五日起至清償日止
，按年息百分之五計算之利息。
原告其餘之訴均駁回。
訴訟費用由被告連帶負擔五分之三，餘由原告負擔。
本判決第一項所命之給付，於原告乙○○以新台幣參拾捌萬柒仟
元、原告甲○○以新台幣貳拾陸萬柒仟元為被告供擔保後，得假
執行；但被告如以新台幣壹佰拾陸萬元為原告乙○○預供擔保、
以新台幣捌拾萬元為原告甲○○預供擔保，均得免為假執行。
原告其餘假執行之聲請均駁回。
    事 實 及 理 由
一、本件原告聲明求為判決：(一)被告應連帶給付原告乙○○新台
    幣（下同）二百三十五萬三千四百一十二元、原告甲○○一
    百八十八萬零二百四十五元，並均自起訴狀繕本送達之翌日
    起至清償日止，按年息百分之五計算之利息。(二)願供擔保請
    准宣告假執行。
    被上訴人聲明求為判決：(一)原告之訴均駁回。(二)願預供擔保
    請准宣告免為假執行。
二、原告起訴主張：被告丙○○係營業大貨車司機，受僱於被告
    景山交通股份有限公司（下稱被告景山公司），被告丙○○
    於民國（下同）九十一年三月二十二日十六時三十分許，駕
    駛景德通運有限公司（下稱景德公司）所有ＷＪ－四九一號
    營業大貨車，沿台北縣新店市○○路○段由宜蘭往新店方向
    行駛，行經該路段十八點五公里附近時，竟疏未注意車前狀
    況及保持兩車併行之間隔，並隨時採取必要之安全措施，於
    行經該路段彎曲路段時，適有訴外人梁宏毅騎乘ＪＬ六－五
    九一號重型機車後座附載其友人即被害人洪佳琳，沿同路同
    方向行駛在被告丙○○所駕駛營業大貨車之右側，亦疏未注
    意兩車併行間隔，致梁宏毅所騎乘機車之左把手上之左後照
    鏡與被告丙○○所駕駛營業大貨車之右前輪部發生擦撞，使
    梁宏毅所騎乘機車因此車身不穩而失控倒地，洪佳琳倒地後
    復遭該營業大貨車輾過右臀部及右大腿，而受有骨盆腔粉碎
    性骨折合併大量出血等傷害，經送醫急救後仍不治死亡。被
    告丙○○因此所涉及刑事部分，業經刑事法院依業務過失致
    人於死及肇事逃逸罪，定其應執行刑為有期徒刑一年五個月
    確定在案；而被告景山公司為其僱用人，依法應連帶負賠償
    責任等情。爰依侵權行為之法則，求為命被告連帶給付原告
    乙○○二百三十五萬三千四百一十二元、原告甲○○一百八
    十八萬零二百四十五元，並加計法定遲延利息之判決。
    被告則以：被告丙○○駕駛上開大貨車並無過失，本件全係
    因訴外人梁宏毅在不平之水溝蓋上行駛，自己跌倒所致；縱
    被告丙○○有過失，原告請求扶養費於法不合，慰撫金及喪
    葬費用亦屬過高；且因訴外人梁宏毅亦與有過失，應類推適
    用過失相抵之規定，減輕被告之賠償金額等語，資為抗辯。
三、原告主張：被告丙○○係營業大貨車司機，受僱於被告景山
    公司，被告丙○○於九十一年三月二十二日十六時三十分許
    ，駕駛景德公司所有ＷＪ－四九一號營業大貨車，沿台北縣
    新店市○○路○段由宜蘭往新店方向行駛，行經該路段十八
    點五公里附近時，竟疏未注意車前狀況及保持兩車併行之間
    隔，並隨時採取必要之安全措施，於行經該路段彎曲路段時
    ，適有訴外人梁宏毅騎乘ＪＬ六－五九一號重型機車後座附
    載其友人即被害人洪佳琳，沿同路同方向行駛在被告丙○○
    所駕駛營業大貨車之右側，亦疏未注意兩車併行間隔，致梁
    宏毅所騎乘機車之左把手上之左後照鏡與被告丙○○所駕駛
    營業大貨車之右前輪部發生擦撞，使梁宏毅所騎乘機車因此
    車身不穩而失控倒地，洪佳琳倒地後復遭該營業大貨車輾過
    右臀部及右大腿，而受有骨盆腔粉碎性骨折合併大量出血等
    傷害，經送醫急救後仍不治死亡等情，業經本院調閱本院九
    十三年度交上訴字第四０號（含台灣台北地方法院檢察署九
    十一年度偵字第五九三一號、台灣台北地方法院九十二年度
    交訴字第六四號）被告丙○○公共危險等案件卷宗查明：證
    人梁宏毅於警訊時指稱：「當時我駕重機ＪＬ六—五九一號
    從宜蘭往新店方向行駛，行經車禍發生地點，過彎路時我從
    後視鏡看到該輛大貨車要超過我，且越開越靠近我，我就馬
    上煞車，隨即該輛大貨車輪弧就擦撞到我機車手把，就這樣
    跌倒了。該輛大貨車也未停車，就往新店方向駛去」（見九
    十一年度相字第一六六號相驗卷五頁至六頁反面），並於九
    十一年三月二十三日及同年六月二十日在檢察官偵訊時亦為
    相同之陳述（見上開相驗卷宗三十七頁至三十八頁、九十一
    年度偵字第五九三一號偵查卷六十五頁反面），核與證人即
    當時駕車行駛在被告丙○○所駕駛營業大貨車之後方且目擊
    事發經過之自用小客車駕駛人呂阿圳於九十一年三月二十二
    日在警局詢問時證述：「我駕自小客ＲＺ—七一六三號車於
    本（二十二）日十六時三十分許行經新店市○○路○段十八
    點五公里處前，該重機ＪＬ六—五九一號車沿右側往前行駛
    （超越我所駕自小客ＲＺ—七一六三號車），該肇事路段有
    點彎道，該重機ＪＬ六—五九一號車超越前營大貨ＷＪ—四
    九一號車後，被營大貨ＷＪ—四九一號車右前保險桿撞到該
    重機ＪＬ六—五九一號車左側，致重機車上一男、一女跌倒
    ，該（駕駛）男生往右側跌倒，而（後座）女生往左側跌倒
    ，而該女生好像被營大貨ＷＪ—四九一號車右後輪輾過」（
    見偵查卷九頁及其反面）等情相符；而被害人洪佳琳因本件
    車禍死亡，復經檢察官督同法醫師相驗屬實，有相驗筆錄、
    相驗屍體證明書、驗斷書、解剖筆錄及相驗屍體照片可稽，
    且被害人洪佳琳確係因外表性鈍性傷（輾壓），致骨盆腔出
    血而休克死亡，亦經法務部法醫研究所鑑定屬實，亦有該所
    （九十一）法醫所醫鑑字第０四六０號鑑定書足按（見相驗
    卷四十四頁至九十二頁）。又本件車禍肇事責任，曾經送請
    鑑定結果，亦認為(1)根據機車的照片所示，機車左側有摩擦
    的痕跡，而且左照後鏡斷得乾淨俐落，左手煞車端有點式痕
    跡，車輛扶起來朝向來方，這些證據顯示該機車在撞擊後呈
    現左倒，由於速度不快所以刮擦痕只有二至三公尺，顯示該
    機車應該是左後照鏡先撞擊大貨車右前輪擋泥板外殼造成機
    車左傾，倒向大貨車右前輪外側表面。(2)而大貨車要撞到機
    車把手，係在大貨車轉彎時輪胎切出白線，機車也剛好行駛
    到轉彎處，車頭較尾巴更接近行進中的車輛，所以才會發生
    碰撞；換言之，也就是說機車並不是偏到白線處跟大貨車撞
    擊的，而是因為大貨車為了順著直線行駛在轉彎處自然而然
    跑出線外與機車在轉彎處產生了擦撞。(3)當機車把手被輪胎
    旋轉表面擦到時，會產生所謂的向下的彎力矩，造成機車後
    座有彈起的力量，造成後座的被承載者被彈向前摔出去等情
    ，亦有台灣省台北縣區車輛行車事故鑑定委員會九十二年四
    月十一日北鑑字第九二○○八一號函附鑑定意見書附於刑事
    一審卷內足稽，足見被告丙○○駕駛上開營業大貨車之過失
    行為，與被害人洪佳琳因本件車禍不治死亡間顯有因果關係
    存在，被告丙○○因此所涉及刑責部分，業經刑事法院依業
    務過失致人於死及肇事逃逸罪定其應執行刑為有期徒刑一年
    五個月確定，亦有本院刑事判決及最高法院刑事裁定可稽（
    見本院訴字卷四頁至十一頁、八六頁至八七頁）。被告辯稱
    被告丙○○就本件車禍之發生，並無過失云云，要非可取。
    至被害人洪佳琳之使用人梁宏毅雖亦與有未保持兩車安全行
    車間隔之過失，惟其過失並不能解免被告丙○○之過失責任
    。
四、按因過失，不法侵害他人之權利者，負損害賠償責任。又受
    僱人因執行職務，不法侵害他人之權利者，由僱用人與行為
    人連帶負損害賠償責任。又不法侵害他人致死者，對於支出
    殯葬費之人，亦應負損害賠償責任。又被害人對於第三人負
    有法定扶養義務者，加害人對於該第三人亦應負損害賠償責
    任。又不法侵害他人致死者，被害人之父母，雖非財產上之
    損害，亦得請求賠償相當之金額，民法第一百八十四條第一
    項前段、第一百八十八條第一項前段、第一百九十二條一項
    、第二項及第一百九十四條分別定有明文。本件被告丙○○
    不法侵害被害人洪佳琳致死，既經認定，被告景山公司為被
    告丙○○之僱用人，為被告所不爭執。而原告二人為該被害
    人之父母，亦據其提出
    ，且為被告所不爭執。則原告依上開規定，請求被告對於原
    告因而所受之損害，連帶負損害賠償責任，即屬有據。茲就
    原告請求被告賠償之各項金額應否准許，分述如下：
  (一)關於喪葬費用部分：原告乙○○主張其為被害人支出殯葬費
    四十八萬七千元，並提出萬安國際有限公司出具之殯葬費用
    單據為證（見本院卷附民卷十一頁、本院訴字卷七五頁、七
    八頁），被告辯稱其中壽衣、靈車鮮花及骨灰罐部分之費用
    過高，紙紮及安靈用品非必要費用；燈光、地毯及冷凍費用
    與喪葬費用無涉；另雜項八千元及庫錢二百箱、每箱二百五
    十元，合計五萬元部分之請求無據；又功德法事除念經一萬
    六千元部分外，不能證明係喪葬之必要費用，花籃五對，每
    對應酌減至五百元、照片放大至十八吋所需費用應酌減至五
    百元及鮮花花海十八尺應酌減至二萬元云云，經查：壽衣、
    靈車鮮花、骨灰罐、紙紮及安靈用品、燈光、地毯及冷藏屍
    體、功德法事等項含念經一萬六千元，及做頭七至七七念經
    及供品之費用、被害人照片放大至十八吋、鮮花花海十八尺
    及庫錢二百箱、每箱二百五十元，計五萬元，經核均屬我國
    喪葬禮俗上所必需之費用，應屬有據；至花籃五對之費用每
    對一千五百元，共七千五百元部分，依被害人之身分、地位
    ，認被告所自認每對以五百元計算，共二千五百元為適當，
    亦屬有據；超過上開金額之請求，係屬無據；另有關雜項費
    用八千元部分，原告乙○○主張雜項費用八千元，係運輸燒
    紙錢之費用云云，惟查運輸紙錢之費用，本來即包括在購買
    紙錢費用之內，是原告乙○○此部分之請求係屬無據，綜上
    ，原告乙○○所得請求之喪葬費共為四十七萬四千元（其計
    算式為：四十八萬七千元減去一萬三千元為四十七萬四千元
    ）。
  (二)關於扶養費部分：原告主張原告乙○○係四十四年六月十四
    日出生、原告甲○○則係於四十六年十月十日出生，彼等於
    其女即被害人洪佳琳在九十一年三月二十二日本件車禍死亡
    時，依序為四十七歲及四十五歲，依八十七年度台灣地區簡
    明生命表所示，其平均餘命分別為三四點七六歲及三五點四
    三歲；彼等依九十二年度扶養親屬免稅額及寬減額每人每年
    七萬四千元，作為計算彼等每年所需之扶養費，再以霍夫曼
    公式計算扣除中間利息，及扣除其他二名子女與配偶之分擔
    額後，彼等得請求之金額依序為三十六萬六千四百十二元及
    三十八萬零二百四十五元，固據提出九十一年度綜合所得稅
    結算申報書為證（見本院訴字卷二九頁），惟按受扶養權利
    者，以不能維持生活而無謀生能力者為限，前項無謀生能力
    之限制，於直系血親尊親屬不適用之，民法第一千一百十七
    條定有明文；又民法第一千一百十七條第一項規定，按受扶
    養權利者，以不能維持生活而無謀生能力者為限。而同條第
    二項僅規定，前項無謀生能力之限制於直系血親尊親屬不適
    用之，並非規定前項之限制，於直系血親尊親屬不適用之。
    是直系血親尊親屬，如能以自己財產維持生活者，自無受扶
    養之權利；易言之，直系血親尊親屬受扶養之權利，仍應受
    不能維持生活之限制（最高法院八十六年台上字第三一七三
    號判例參照）。查原告乙○○自認其擁有存款一萬一千四百
    八十元、及保誠科技公司股票十萬七千五百股、台北市○○
    區○○路五六巷七號一樓及二樓房屋暨基地，目前將之出租
    ，每月租金收入四萬元；原告甲○○則擁有存款一百五十萬
    元、台達化工公司及台聚公司股票各一萬股、榮運股份有限
    公司股票五千股、及台北縣新莊市○○路五二巷十二弄三號
    廠房一棟（基地一百零六平方公尺、主建物二百二十三點九
    二平方公尺、附屬建物五十九點四四平方公尺，見本院訴字
    卷四五頁至六五頁之陳報狀所附財產憑證、一０一頁之言詞
    辯論筆錄）。由上觀之，原告二人名下既有上開財產，且原
    告乙○○每月並另有房屋出租之租金收入四萬元，已足以維
    持原告二人之生活，依上開說明，原告自無受扶養之權利，
    則其請求被告連帶給付前開扶養費，即屬無據。
  (三)關於非財產損害之慰撫金部分：查原告因本件車禍痛失彼等
    之愛女即被害人洪佳琳，在精神上自必感受莫大之痛苦，自
    得依民法第一百九十四條規定，請求被告連帶賠償慰撫金，
    爰斟酌原告乙○○係開南工商機械科畢業、原告甲○○係松
    山高職畢業、二人原在前開台北縣新莊市○○路五二巷十二
    弄三號廠房開設復盛工業社，自九十二年間起已停業，並均
    擁有上開存款、股票及不動產；而被告丙○○係國民小學畢
    業、於本件車禍前原任被告景山交通公司之大貨車司機、無
    存款及不動產；被告景山交通公司係從事運輸業、資本額為
    三千九百萬元等一切情狀後，認原告請求被告連帶賠償各一
    百五十萬元，尚嫌過高，應各以一百二十萬元為適當。
五、依上所述，原告原得請求被告連帶賠償原告乙○○一百六十
    七萬四千元（其計算式為：四十七萬四千元加一百二十萬元
    ）、連帶賠償原告甲○○一百二十萬元。惟按損害之發生或
    擴大，被害人與有過失者，法院得減輕賠償金額或免除之。
    又前項之規定，於被害人之代理人或使用人與有過失者，準
    用之，民法第二百十七條第一項、第三項定有明文。查本件
    車禍之發生，依證人呂阿圳之前開證言所示，訴外人梁宏毅
    於上開時、地騎乘機車後載被害人洪佳琳，行駛至前開肇事
    地點，貿然在車陣中超越車輛前行，亦疏未注意保持兩車併
    行之安全間隔，致其機車左把手上之左照後鏡與被告所駕大
    貨車右前車輪發生擦撞，而在該大貨車右前輪旁倒下，造成
    被害人洪佳琳之身體為大貨車輾過而死亡，足認梁宏毅疏未
    注意保持兩車安全之行車間隔，亦與有過失甚明。本件駕駛
    機車之梁宏毅既有上開過失，致坐於其機車後座之被害人洪
    佳琳為被告丙○○駕駛之大貨車壓死，後座之被害人洪佳琳
    係因藉梁宏毅駕駛機車載送而擴大其活動範圍，駕駛人梁宏
    毅為之駕駛機車，應認係後座之人即被害人洪佳琳之使用人
    ，自應依民法第二百十七條第三項準用同條第一項之規定，
    減輕被告之賠償金額。爰斟酌被告丙○○駕駛前開大貨車有
    疏未注意車前狀況及保持兩車併行之安全間隔之過失；而被
    害人之使用人梁宏毅亦疏未注意保持兩車安全之行車間隔等
    情狀後，認被告丙○○應負三分之二之過失責任，梁宏毅應
    負三分之一之過失責任。自應減輕被告連帶賠償原告乙○○
    及原告甲○○之金額各至三分之二，即依序各為一百十六萬
    元、八十萬元（其計算式為：一百六十七萬四千元乘以三分
    之二，及一百二十萬元乘以三分之二）。
六、從而，原告依侵權行為之法則，請求被告連帶給付原告乙○
    ○一百十六萬元、原告甲○○八十萬元，及均自訴狀繕本送
    達之翌日即九十三年三月二十五日起至清償日止，按年息百
    分之五計算之利息部分，自屬應予准許；至超過上開部分原
    告之請求，即屬不應准許。
七、兩造就原告勝訴部分，均陳明願供擔保，以代釋明，聲請宣
    告假執行或免為假執行，經核均無不合，爰分別酌定相當之
    擔保金額併予准許；至原告敗訴部分假執行之聲請，已因訴
    之駁回而失所依附，應併予駁回。
八、至兩造其餘之攻擊或防禦方法及未經援用證據，經本院斟酌
    後，認為均不足以影響本判決之結果，自無逐一詳予論駁之
    必要，併此敘明。
據上論結：本件原告之訴為一部有理由，一部為無理由，依民事
訴訟法第四百六十三條、第七十九條、第八十五條第一項前段、
第二項、第三百九十條第二項、第三百九十二條第二項，判決如
主文。
中　　華　　民　　國　　94　　年　　4 　　月　　29　　日
                   民事第六庭   審判長法　官  林鄉誠
                                      法  官  鄭威莉
　　　　　　　　　　　      　　　　　法  官  楊豐卿
正本係照原本作成。
如不服本判決，應於收受送達後二十日內向本院提出上訴書狀，
其未表明上訴理由者，應於提出上訴後二十日內向本院補提理由
書狀（均須按他造當事人之人數附繕本）上訴時應提出委任律師
或具有律師資格之人之委任狀；委任有律師資格者，另應附具律
師資格證書及釋明委任人與受任人有民事訴訟法第四百六十六條
之一第一項但書或第二項（詳附註）所定關係之釋明文書影本。
中　　華　　民　　國　　94　　年　　4 　　月　　29　　日
                                      書記官  殷丹妮
附註：
民事訴訟法第四百六十六條之一（第一項、第二項）：
對於第二審判決上訴，上訴人應委任律師為訴訟代理人。但上訴
人或其他法定代理人具有律師資格者，不在此限。
上訴人之配偶、三親等內之血親、二親等內之姻親，或上訴人為
法人、中央或地方機關時，其所屬專任人員具有律師資格並經法
院認為適當者，亦得為第三審訴訟代理人。
